【裁判字號】    92,易緝,1
【裁判日期】    920224
【裁判案由】    詐欺
【裁判全文】
臺灣基隆地方法院刑事判決                            九十二年度易緝字第一號
    公  訴  人  臺灣基隆地方法院檢察署檢察官
    被      告  甲○○  男三十.
右列被告因詐欺案件，經檢察官聲請簡易判決處刑（九十年度偵字第三七六八號），
本院認不宜逕以簡易判決處刑，改依通常程序判決如左：
    主  文
甲○○無罪。
    理  由
一、公訴意旨略以：被告甲○○意圖為自己不法所有，於民國八十五年七月間，在基
    隆市警察局保安隊內，向其任職該處之同事宋征月（已死亡）謊稱欲借用宋某名
    下之車號ＡＮ--九八○六號小客車辦理貸款，宋征月不疑有詐，出借該車及車籍
    資料，甲○○旋即將該車開至友人丙○○處，謊稱宋征月積欠伊債款，欲出售該
    車，丙○○亦不疑有詐，以新臺幣（下同）二十萬元之價格購下，並於同年月二
    十三日辦妥過戶手續，甲○○為免事蹟敗露，即向丙○○表示車上有私人物品待
    清理需延後數日交車，旋即將小客車開走交還予宋征月，其後甲○○即離職他去
    ，丙○○向宋征月查問，始知受騙，因認被告甲○○涉犯刑法第三百三十九條第
    一項之詐欺罪嫌。
二、按犯罪事實應依證據認定之，無證據不得推定其犯罪事實；又不能證明被告犯罪
    者，應諭知被告無罪之判決，刑事訴訟法第一百五十四條、第三百零一條第一項
    分別定有明文。次按告訴人所述被害情形如無瑕疵可指，而就其他方面調查又與
    事實相符，其供述始足據為判決之基礎；且告訴人之告訴，係以使被告受刑事訴
    追為目的，是其陳述是否與事實相符，仍應調查其他證據以資審認，不得以其指
    訴為被告犯罪之唯一證據（最高法院三十二年上字第六五七號、五十二年台上字
    第一三００號判例、八十四年度台上字第五三六八號判決參照）。再按事實之認
    定，應憑證據，如未能發現相當證據，或證據不足以證明，自不能以推測或擬制
    之方法，為裁判基礎（最高法院四十年台上字第八六號判例參照）。
三、訊據被告甲○○，堅詞否認有何詐欺犯行，並辯稱：當初係徵得同事宋征月同意
    ，始以該車作為擔保向告訴人丙○○借款三十萬元，扣除第一期利息後，實拿二
    十七萬元，該車之所有權移轉登記僅具擔保性質，實際上並非出售該車等語。本
    案公訴人則以被告之詐欺犯行業經告訴人丙○○指述甚詳，並有證人宋征月之證
    言、借據、本票及過戶登記書可供佐證為其主要論據。
四、經查：
  (1)公訴人依據告訴人丙○○之指述及汽機車過戶登記書所記載之車號ＡＮ--九八○
    六號自用小客車所有權移轉登記資料，認定被告係將證人宋征月所有之車號ＡＮ
    --九八○六號自用小客車以二十萬元之代價出售予告訴人一節，為被告堅決否認
    ，被告堅稱之所以將該車之所有權移轉登記予告訴人名下，係為供擔保向告訴人
    借款三十萬元等語。本院於九十一年十二月十六日訊問告訴人時，告訴人陳稱：
    「‧‧‧買車子是由學弟乙○○介紹，張（惟智）清楚我要買車一起看車的事。
    」等語，嗣經本院於九十二年二月十日傳訊證人乙○○到庭作證，證人乙○○當
    庭具結證稱：「（曾否於八十五年七月二十三日借款給被告？）有，這筆借款應
    該算是被告向丙○○借的，他（指被告）實拿二十七萬，我是與丙○○一起做放
    款的事，所以我會知道此事，二十七萬實際是丙○○出的，就是以（本案）車子
    過戶作擔保，過戶到丙○○名下，不是買車的車款，我與丙○○沒有仇恨，我全
    案都判刑確定（指臺灣高等法院九十年度上更一字第一八九號被告乙○○、丙○○重利案件），我不需要在本案說謊，會有偽證罪，告訴人與被告間有債務關係
    ，為何（告訴人）說是買車我不清楚，實際上是以車子作擔保過戶‧‧‧」、「
    （為何在前案稱介紹丙○○向被告買車？）之前與丙○○講好這樣辯解比較有利
    ，但事實不是買車。」等語，證人乙○○此項證言內容核與被告之辯解相符，衡
    諸證人乙○○、告訴人丙○○與被告均曾擔任過警察職務，日後證人乙○○與告
    訴人丙○○共同出資貸款予不特定多數人以獲取顯不相當之重利，被告亦先後二
    次向渠二人借款，遭警察長官發現後，著手進行調查並檢具相關事證將證人乙○○及告訴人丙○○以涉犯重利罪嫌移送臺灣基隆地方法院檢察署檢察官偵查（八
    十六年度偵字第四九六五號重利案件），並經檢察官提起公訴，全案由臺灣高等
    法院刑事庭於九十年五月三十一日以九十年度上更一字第一八九號刑事判決判處
    「乙○○、丙○○共同以犯重利罪為常業，乙○○處有期徒刑伍月，丙○○處有
    期徒刑月，如易科罰金均以佰元折算壹日。」確定在案，證人乙○○、告訴
    人丙○○與被告間，應係證人乙○○與告訴人丙○○之關係較為緊密，故有共同
    出資貸放之舉，若論冤仇過節，理應存在證人乙○○與被告間，因當初被告於該
    重利案件所為不利於證人乙○○之指述情節，係證人乙○○遭判刑確定之重要證
    據，於此前提背景下，證人乙○○於本案審理中所為有利於被告之證言，查無合
    理之偏袒動機，堪可採信。更何況本案若如告訴人於本院九十一年十二月十六日
    調查時所稱：「‧‧‧車款是在辦理過戶當日交給被告未簽收據，車子（因被告
    ）當時表示車上有私人物品要整理未交給我，後來又表示他（指被告）要以每月
    八千元向我租，他付了七、八個月車租之後就未再付‧‧‧」之情，則告訴人於
    買車卻無法實際用車之際，理當要求被告簽寫已收到全額購車款之收據及汽車租
    用書面，避免被告日後辯稱告訴人並未繳付購車款並拒繳租金，然告訴人卻異於
    常情未為任何保障自身權利之行為，空言指稱係遭被告詐欺而向其購車云云，不
    足憑信。綜合前開證據研判，本案並不能證明被告係對告訴人施用詐術而將宋征
    月所有之車號ＡＮ--九八○六號自用小客車以二十萬元之代價售予告訴人。
  (2)公訴人另依據證人宋征月之證言及借據一紙認定被告係向宋征月謊稱欲借用其名
    下之車號ＡＮ--九八○六號小客車辦理貸款，日後卻將該車所有權移轉登記予告
    訴人一節，亦經被告堅決否認，被告辯稱宋征月確曾同意將該車過戶以供擔保，
    讓其得以向他人借款等語。本院調閱前開臺灣高等法院九十年度上更一字第一八
    九號刑事案件卷宗，發現證人宋征月曾於該案八十七年一月十六日檢察官訊問時
    到庭具結證稱：「（甲○○於八十五年七、八月間向乙○○借款，是你提供車子
    作擔保？）是的，以ＡＮ--九八○六號車子擔保。」等語，宋征月其後雖於九十
    一年四月二十三日本案檢察官偵查時到庭供稱：「（你的車子為何交給甲○○買
    賣？）他當初是說要開我的車去向銀行抵押借款。」等語，然衡諸證人宋征月於
    前開重利案件係以「證人」身分到庭應訊，於本案偵查中則係以「被告」身分到
    庭應訊（嗣經檢察官為不起訴處分確定），其為何前後陳述內容不一，因證人宋
    征月已死亡，無從依法進一步調查，然由宋征月於偵查中所提出之借據一紙其上
    書寫：「甲○○向宋征月同仁茲借參拾萬元整於八月二十三日償還，如不願償還
    願負法律責任，特立此據：甲○○，中華民國八十五年七月二十三日」字句研判
    ，宋征月應曾同意將該車所有權移轉登記予告訴人名下供被告借款三十萬元使用
    ，蓋其因擔心被告日後無法回贖該車，故於借據上直接記載被告應清償其三十萬
    元借款，而未記載被告應負返還該車之義務。故公訴人認定被告係向宋征月謊稱
    欲借用其名下之車號ＡＮ--九八○六號小客車辦理貸款，日後卻未經宋征月同意
    將該車所有權移轉登記予告訴人一節，容有合理懷疑之疑慮，單憑宋征月之證言
    及借據內容尚不足推認此項事實。
  (3)至於公訴人所指之本票一紙，乃被告於八十六年五月十二日向告訴人借款二十萬
    元之債務憑據，業經告訴人於本院九十一年十二月十六日訊問時當庭確認無誤，
    核與本案告訴人所指述之購車事實無涉，不得採為不利於被告之證據。
五、綜上研析，公訴人所指被告先向宋征月謊稱借車貸款，繼向告訴人誆稱因宋征月
    欠其債款，其有權代為出售該車，並以二十萬元之代價售予告訴人之事實，並無
    相關證據可供證明，本院復查無其他積極證據足認被告確有公訴人所指之詐欺犯
    行，揆諸前揭說明，自應為被告無罪之諭知，以昭審慎。
六、本案前經檢察官聲請簡易判決處刑，惟本院於審理後認應為無罪判決之諭知，故
    依刑事訴訟法第四百五十二條之規定，改依通常程序審判之，附此敘明。
據上論斷，應依刑事訴訟法第四百五十二條、第三百零一條第一項前段，判決如主文
。
本案經檢察官李辛茹到庭執行職務。
中      華      民      國    九十二    年      二      月    二十四    日
                                    臺灣基隆地方法院刑事第二庭
                                        法      官  蔡  佳  玲
右正本證明與原本無異。
對於本件判決如有不服，應於收受送達後十日內，向本院提出上訴書狀，上訴於臺灣
高等法院，並按他造當事人之人數附具繕本。
                                        書  記  官  劉  珍  珍
中      華      民      國    九十二    年      二      月    二十四    日


司法院資訊處製作；財團法人民間司法改革基金會備份。
